臺灣基隆地方法院刑事判決　　　　　　　　　　　　　九十三年度易字第一五九號
　　公　訴　人　臺灣基隆地方法院檢察署檢察官
　　被　　　告　乙○○
右列被告因竊盜等案件，經檢察官聲請以簡易判決處刑（九十三年度偵字第四三二號
），本院認為不宜，改依通常程序審理，並判決如左：
    主      文
本件免訴。
    理      由
一、公訴暨原聲請簡易判決處刑意旨略以：被告乙○○意圖為自己不法之所有，於民
    國九十三年一月二十八日下午二時十分許，侵入告訴人甲○○位在基隆市○○區
    ○○路一八二巷五十三號之住處（大門未上鎖），再徒手翻動屋內物品，著手為
    搜刮告訴人財物之行為，嗣因被告搜刮財物並未得手，乃擅自取用告訴人置放在
    廚房內之米酒飲用而竊取之，因認被告涉犯刑法第三百零六條之無故侵入住宅及
    刑法第三百二十條第一項之竊盜罪嫌云云。
二、按同一案件曾經判決確定者，應諭知免訴之判決，並得不經言詞辯論為之，刑事
    訴訟法第三百零二條第一款、第三百零七條分別定有明文。蓋一事不再理為刑事
    訴訟法上之一大原則，對於同一被告之同一犯罪事實，國家之刑罰權僅能發動一
    次，不容許重複裁判，且無論實質上一罪或裁判上一罪均有其適用（最高法院五
    十五年臺非字第一七六號、六十年臺非字第七七號判決參照）。次按判決應宣示
    之，但不經言詞辯論之判決，不在此限，刑事訴訟法第二百二十四條第一項規定
    甚明；裁判製作裁判書者，除有特別規定外，應以正本送達於當事人、代理人、
    辯護人及其他受裁判之人，同法第二百二十七條第一項亦有明白規定。是裁判如
    經宣示者，於宣示時對外發生效力；又未經宣示、公告時，則於該裁判送達於當
    事人、代理人、辯護人或其他受裁判之人時，始對外發生裁判之效力。而經宣示
    之判決，於最後審理事實法院宣示判決後始行發生之事實，既非該法院所得審判
    ，即為該案判決之既判力所不及，其既判力對於時間效力之範圍，固應以最後審
    理事實法院之宣示判決日為判斷之標準，因而經宣示得上訴於高等法院之第一審
    刑事判決，如未據上訴，其既判力時點，固應至宣判之日。惟若第一審之判決，
    因未經言詞辯論，而未宣示及對外公告，嗣該判決送達後，因未上訴而確定，該
    判決因未經宣示及公告，應以其正本最先送達於當事人之時，對外發生效力，而
    以之為該判決確定既判力範圍之時點（最高法院九十年臺非字第二四三號判決參
    照）。
三、經查：被告於前揭時、地，無故侵入告訴人住處擬竊取告訴人財物，並在告訴人
    廚房擅自飲用告訴人米酒之事實，業據被告於本院調查時坦認在卷，核與告訴人
    之指述相符，並有贓物認領保管收據乙紙及現場照片三幀在卷可佐。然被告前因
    另涉犯竊盜案件，業經臺灣基隆地方法院檢察署檢察官，以九十三年度偵字第八
    一號向本院聲請以簡易判決處刑，嗣並經本院於九十三年一月十六日，未經言詞
    辯論，而以九十三年度基簡字第一五號刑事簡易判決判處被告拘役三十日在案；
    前開判決書並分別於九十三年二月十日、九十三年二月十二日，依法送達與檢察
    官、被告收受，嗣並於九十三年二月二十三日確定，此業經本院職權調閱九十三
    年度基簡字第一五號刑事卷宗查核屬實，且有本院九十三年度基簡字第一五號刑
    事判決影本乙紙、送達回證二紙及臺灣高等法院被告全國前案紀錄表乙件在卷可
    稽。上開判決既未經言詞辯論，而未對外宣示或公告，並先於九十三年二月十日
    而告確定，則本院自應以該簡易判決最先送達於當事人之時，即九十三年二月十
    日送達檢察官之時，為其判決確定既判力之時點。茲本院徵諸前開刑事簡易判決
    書所載及本案之犯罪事實，被告所犯二案間，時間緊接（前案犯罪時間為九十二
    年十二月二十九日；至本案之犯罪時間則為九十三年一月二十八日），手法相類
    （前案乃日間侵入有人管領之建築物內竊盜；本案乃日間侵入住宅竊盜），所觸
    犯者復均係構成要件相同之刑法第三百二十條第一項之同一罪名；參之被告竊盜
    前科累累，此有臺灣高等法院被告全國前案紀錄表在卷可憑，而被告更曾於本院
    調查時，陳稱：伊沒錢花就會去偷東西；本次偷竊之原因亦係因錢不夠花等語（
    詳見本院九十三年度基簡字第三六九號刑事卷宗九十三年五月十九日訊問筆錄）
    ，堪認被告前後多次竊盜犯行，均係出於概括犯意而反覆為之，為連續犯，屬裁
    判上之一罪，為法律上之同一案件；而被告本次侵入告訴人住宅之目的，復係為
    竊取告訴人之財物，則被告本次所犯之竊盜及侵入住宅二罪間，自亦有方法目的
    之牽連關係，為牽連犯，屬裁判上之一罪，而與前案之竊盜犯罪間，亦屬法律上
    之同一案件；惟本案之犯行，既係在前開確定判決正本送達當事人前所為，揆諸
    前揭說明，自亦為前案確定判決之效力所及；從而，檢察官就為前案確定判決效
    力所及之同一案件，復行向本院聲請簡易判決處刑，容有未洽，爰職權改依通常
    程序進行審理，並不經言詞辯論，逕為免訴判決之諭知。
據上論斷，應依刑事訴訟法第四百五十二條、第三百零七條、第三百零二條第一款，
判決如主文。
中      華      民      國      九十三      年      五      月  二十一  日
                                臺灣基隆地方法院刑事第四庭
                                    審判長  法  官  陳志祥
                                            法  官  陳玉雲
                                            法  官  王慧惠
右正本證明與原本無異。
對於本件判決如有不服，應於收受送達後十日內，向本院提出上訴書狀，上訴於臺灣
高等法院，並按他造當事人之人數附具繕本。
                                            書記官  吳麗雲
中      華      民      國      九十三      年      五      月  二十一  日
